臺灣高等法院刑事判決　　　　　　　　96年度上訴字第1350號
上　訴　人　臺灣板橋地方法院檢察署檢察官
即　被　告　甲○○
　　　　　　　　　　（現於臺灣新店戒治所強制戒治中）
選任辯護人　邵良正律師
上列上訴人因被告違反毒品危害防制條例案件，不服臺灣板橋地
方法院94年度訴字第2680號，中華民國95年12月29日第一審判決
（起訴案號：臺灣板橋地方法院檢察署94年度偵字第3001號），
提起上訴，本院判決如下：
    主  文
上訴駁回。
    理  由
一、公訴意旨略以：被告甲○○明知愷他命（Ketamine，又稱「
    Ｋ他命」）、硝西泮（耐妥眠，Nitrazepam）、硝甲西泮（
    硝甲氮平，Nimetazepam，俗稱「一粒眠」）及安定（二氮
    平，Diazepam）業經公告列為毒品危害防制條例第二條所規
    定之第三、四級毒品，不得販賣、持有，竟基於意圖販賣而
    持有第三、四級毒品Ｋ他命、硝甲西泮、硝西泮及安定供人
    施用之犯意，於九十四年一月中旬某日，在不詳地點，向綽
    號「黑皮」之真實姓名年籍不詳成年男子，購入不詳數量之
    Ｋ他命、硝甲西泮、硝西泮及安定等毒品，嗣於九十四年一
    月三十日晚上十一時許，在台北縣中和市○○路與錦和路口
    等待他人前來向其購買毒品時，因形跡詭異，適為警巡查時
    發現有異，經警上前盤查而當場查獲，並於其身上扣得Ｋ他
    命十九罐（如附表編號二所示）、嗣經其偕同警方前其位於
    臺北縣三峽鎮○○路三一五巷三弄二號二樓住處，扣得Ｋ他
    命二包（如附表編號四所示）、Ｋ他命八罐（如附表編號二
    所示）、硝甲西泮十二顆（如附表編號三所示）及Ｋ他命殘
    渣空瓶十四瓶、供調配Ｋ他命空瓶一瓶、藥鏟一支及電子秤
    一個，進而查悉上情，因認被告涉犯毒品危害防制條例第五
    條第三項、第四項意圖販賣而持有第三、四級毒品罪嫌等語
    。
二、按犯罪事實應依證據認定之，無證據不得認定犯罪事實。又
    不能證明被告犯罪者，應諭知無罪之判決，刑事訴訟法第一
    百五十二條第二項、第三百零一條第一項分別定有明文。又
    事實之認定，應憑證據，如未能發現相當證據，或證據不足
    以證明，自不能以推測或擬制之方法，為裁判基礎（最高法
    院四十年臺上字第八六號判例參照）；且認定犯罪事實所憑
    之證據，雖不以直接證據為限，間接證據亦包括在內，然而
    無論直接證據或間接證據，其為訴訟上之證明，須於通常一
    般之人均不致有所懷疑，而得確信其為真實之程度者，始得
    據為有罪之認定，倘其證明尚未達到此一程度，而有合理之
    懷疑存在而無從使事實審法院得有罪之確信時，即應由法院
    為諭知被告無罪之判決（同院七十六年臺上字第四九八六號
    判例參照）。
三、本件公訴人認被告涉犯上開罪嫌，無非係以被告之自白、證
    人林世雄之證述、及有Ｋ他命十九罐（如附表編號二所示）
    、Ｋ他命二包（如附表編號四所示）、Ｋ他命八罐（如附表
    編號二所示）、硝甲西泮十二顆（如附表編號三所示）、Ｋ
    他命殘渣空瓶十四瓶、供調配Ｋ他命空瓶一瓶、藥鏟一支及
    電子秤一個等物扣案，且上開扣案物經鑑定結果，確含第三
    、四級毒品Ｋ他命、硝甲西泮、硝西泮及安定成分，有內政
    部警政署刑事警察局鑑定書一件為主要論據。訊之被告則堅
    持否認有何意圖販賣而持有第三、四級毒品之犯行，辯稱：
    我沒有要販賣毒品，我持有的毒品是要供自己施用，因為純
    的Ｋ他命比較貴，我都是買回來再加一些副料自己調，Ｋ他
    命及一粒眠都是跟綽號「阿添」真實姓名年籍不詳的成年男
    子買的，被查獲當天是去中和找朋友，正在等車回家時被警
    察抓到，因為我服用Ｋ他命的量很重，所以才服用一粒眠幫
    助睡眠等語。經查：
  (一)臺北縣政府警察局新店分局確有於九十四年一月三十日晚上
    十一時許，在台北縣中和市○○路與錦和路口查獲被告，並
    於其身上扣得Ｋ他命十九罐（如附表編號二所示），嗣經其
    偕同警方前其位於臺北縣三峽鎮○○路三一五巷三弄二號二
    樓住處，再扣得Ｋ他命二包（如附表編號四所示）、Ｋ他命
    八罐（如附表編號二所示）、硝甲西泮十二顆（如附表編號
    三所示）及Ｋ他命殘渣空瓶十四瓶、供調配Ｋ他命空瓶一瓶
    、藥鏟一支及電子秤一個等情，業據被告坦承不諱，並有臺
    北縣政府警察局新店分局扣押筆錄、扣押物品目錄表、自願
    搜索同意書、臺北縣政府警察局新店分局搜索扣押筆錄、扣
    押物品目錄表各一件附卷可稽，而上開毒品經送請內政部警
    政署刑事警察局鑑驗結果如附表所示，亦有該局九十四年四
    月四日刑鑑字第0940019246號鑑定書一件在卷可稽，固均堪
    信為真實。然扣案之上開如附表所示之Ｋ他命、硝甲西泮、
    硝西泮及安定，數量雖非少數，惟尚非多達明顯可認顯逾供
    個人施用之程度，而被告有施用毒品之行為，已據其於警詢
    及原審審理時陳明在卷（見偵查卷第十二頁、原審卷第一○
    一頁、第一○三頁、第一五七頁），且被告因施用第二級毒
    品安非他命而經臺灣板橋地方法院分別以九十五年度毒聲字
    第四四九號、九十五年度毒聲字第一一一一號裁定觀察勒戒
    、強制戒治，現仍在強制戒治中等情，亦有上開刑事裁定書
    及本院被告前案紀錄表各一件附卷可稽，雖非施用上開如附
    表所示之毒品，然仍可徵被告有施用毒品之行為，是被告持
    有一定數量之毒品，供自己施用，尚無悖於情理，故其辯稱
    上開扣案之毒品係供己施用等語，非不可採信。又扣案電子
    磅秤一台用途甚廣，非必為販賣毒品者始需持有，一般購買
    毒品之人，亦可持有以確定交易是否公平。至於Ｋ他命殘渣
    空瓶十四瓶、供調配Ｋ他命空瓶一瓶、藥鏟一支，亦非必為
    販賣毒品者始需持有，是自難以被告於警詢及偵查中之陳述
    ，及扣得上開如附表所示毒品、電子磅秤、空瓶、藥鏟等物
    ，即認被告有於購入上開如附表所示Ｋ他命、硝甲西泮、硝
    西泮及安定等毒品後，變更原為施用而持有之意思為意圖販
    賣而持有之意思。
  (二)次按毒品危害防制條例第五條所規定之「意圖販賣而持有毒
    品罪」，乃指行為人因意圖販賣而販入以外之原因而持有，
    事後始意圖販賣之情形 (最高法院八十六年度台上字第二九
    三三號判決參照)。 故被告如非以販賣之意圖而販入，而係
    以單純施用或其他原因而持有，嗣後始萌生營利之意圖而持
    有毒品，始該當於意圖販賣而持有毒品之罪。從而，本件被
    告持有如附表所示Ｋ他命、硝甲西泮、硝西泮及安定，是否
    係因意圖販賣而持有或僅單純持有，二者之犯罪態樣及所侵
    害社會法益之輕重有別，事涉罪名與刑罰甚鉅，自應採嚴格
    證據審慎認定之。查本件被告雖於警詢及偵查中分別供承：
    「（問：你當場為警查獲之毒品Ｋ住命、搖頭丸七十一顆係
    何人所有？有何用途？）為我本人所有，我本要轉售予他人
    」、「我沒有販賣毒品Ｋ他命及搖頭丸，我只是以購入價格
    稍高之價格轉讓他人賺取差價」、「（問：你於何時開始以
    購入價錢稍高之價格轉讓他人賺取差價？截至目前共得利多
    少？）兩星期前開始的，截至目前皆無得利，因我只作過幾
    個朋友的生意沒有賺取差價」、「我從桃園的舞廳直接攜帶
    毒品Ｋ他命十九瓶、搖頭丸七十一顆至臺北縣中和市○○路
    、錦和路口準備與人交易，還未交易就被警方查獲」云云。
    然經檢察官於94年10月間勘驗被告於警詢之錄音光碟內容，
    其中關於警詢筆錄第2頁第9行至11行之正確內容如下：「問
    ：（你當場為警查獲之毒品Ｋ住命係何人所有？有何用途？
    ）答：（沉默），在身上的是我的」；另警詢筆錄第4頁第
    11行至20行之正確內容如下：「問：（你有無販賣毒品Ｋ他
    命予不特定人吸食？）沒有販賣」；「問：（還是轉讓？是
    否同價錢？）答：這樣算是轉讓嗎？是比較高價錢賺取差價
    」；「（你於何時開始以購入價錢稍高之價格轉讓他人賺取
    差價？截至目前共獲利多少？）答：兩個星期前開始，到目
    前沒有獲利，只是先幫忙跑腿，先讓大家知道我有認識的藥
    頭」；「問：（你自何地、為何攜帶毒品Ｋ他命至現場？答
    ：從桃園舞廳攜帶毒品」，此有該署檢察官勘驗筆錄可憑（
    見偵查卷第66頁至68頁），則上開筆錄內容既與事實不符，
    即非可採，此部分應以警詢之錄音光碟內容為準。又被告另
    稱：「我從桃園的舞廳直接攜帶毒品Ｋ他命十九瓶至臺北縣
    中和市○○路、錦和路口準備與人交易，還未交易就被警方
    查獲」、「（問：如有人要向你購買毒品，如何跟你聯繫？
    ）都會直接找我，並告知我所需之毒品數量及交易地點」、
    「共轉讓二、三次毒品予不特定人，交易地點皆為桃園各舞
    廳，交易之數量不一定看人數而定，而毒品Ｋ他命每瓶九百
    元」、「經我同意後警方於臺北縣三峽鎮○○路三一五巷三
    弄二號二樓我的房間共起獲毒品Ｋ他命貳包夾鏈袋、毒品Ｋ
    他命罐裝八罐、毒品一粒眠二十顆、毒品Ｋ他命殘渣空瓶十
    四瓶、調用Ｋ他命瓶壹瓶、Ｋ他命藥鏟壹支、電子磅秤壹臺
    、該查獲物為綽號『黑皮』之男子留下的」、「我不知道綽
    號『黑皮』之男子真實年籍，平時我要找他都是到舞廳找他
    ，不然就是他每星期他會至我家中找我，而這些東西都是他
    所留下的」、「（問：你以何方式施用毒品Ｋ他命？）毒品
    Ｋ他命施用方式是將毒品Ｋ他命摻添於香煙內吸食」、「我
    施用之毒品Ｋ他命係向綽號『阿猴』之男子購買的，Ｋ他命
    每瓶新臺幣九百元購得」、「（問：扣案之證物是不是你的
    ？）不是我的。毒品是藥頭的，叫黑皮的，是他要我幫他介
    紹毒品生意，有人打電話跟我要毒品，我就去跟藥頭拿，結
    果那個人是警察」；「（問：扣案之一粒眠何來？）是我向
    『黑皮』拿來，當時是警察偽裝成要買毒之人向我購買，我
    要介紹『黑皮』給他認識，但他不願意，所以我才向黑皮拿
    」、「（問：為何幫人仲介買賣毒品？）『黑皮』承諾我設
    若利潤好的話，他會分我錢」、「（問：此次運送毒品跟黑
    皮拿多少錢？）還沒有拿到錢，他說要收到款項才分帳」、
    「（問：你住處為何有Ｋ他命？）是黑皮放在我家的」、「
    （問：你替黑皮仲介之毒品有那一些？）Ｋ他命、一粒眠…
    等等」、「（問：你從何時開始與黑皮合作？在何處販賣？
    ）九十四年一月中旬，在桃園的舞廳介紹我朋友如『阿丸』
    、『阿華』向黑皮買毒品」等語在卷（見偵查卷第三三頁、
    第三五頁正、反面），不僅前後所述非一，無從以其自白認
    定被告有意圖販賣而持有上開毒品之犯意，且亦無從判斷被
    告係自何時起將原為供己施用而持有Ｋ他命、硝甲西泮、硝
    西泮及安定之犯意，變更為意圖販賣而持有之犯意。
  (三)又依證人即查獲員警林世雄於偵查中所述：「當天是我們一
　　個小組，去中和查其他案子，是到現場發現卓行跡可疑，臉
    色發白，逗留在現場。我們就下車盤問他。他臉色緊張，褲
    子口袋很鼓，我們質問他在做何事，並請他把口袋的東西拿
    出來，結果就是Ｋ他命等毒品。他說他在那邊等朋友，後來
    他又帶我們到他家，又查獲剩餘毒品及電子磅秤」、「（問
    ：被告是否在警局承認販賣毒品？）我有聽到他說，他承認
    他是在現場賣Ｋ他命給人，結果又在他家搜到電子磅秤。所
    以我們認為他有販賣毒品」等語（見偵查卷第六三頁），亦
    難認被告有何意圖販賣而持有上開如附表所示之毒品。
  (四)綜上所述，公訴人舉之證據，僅足以證明被告持有上開如附
    表所示之毒品，尚不足以認被告有意圖販賣而持有Ｋ他命、
    硝甲西泮、硝西泮及安定等第三、四級毒品犯行，復無其他
    積極確切之證據足認被告係意圖販賣而持有該等Ｋ他命、硝
    甲西泮、硝西泮及安定毒品，原審為無罪之諭知，尚無違誤
    。檢察官上訴意旨，仍執陳詞，指摘原判決不當，為無理由
    ，其上訴應予駁回。
據上論斷，應依刑事訴訟法第368條，判決如主文。
本案經檢察官張啟彬到庭執行職務。
中　　華　　民　　國　　96　　年　　5　　月　　 30　　日
　　　　　　　　　刑事第十六庭  審判長法　官  葉騰瑞
　　　　　　　　　　　　　　　　　    法　官  楊貴雄
　　　　　　　 　 　　　　　　　　　　法　官  莊明彰
以上正本證明與原本無異。
檢察官如不服本判決，應於收受送達後十日內向本院提出上訴書
狀，其未敘述上訴之理由者並得於提起上訴後十日內向本院補提
理由書（均須按他造當事人之人數附繕本）。
                                      書記官  周素秋
中　　華　　民　　國　　96　　年　　5　　月　　 30　　日
附表：
┌──┬─────┬───────────┬──────┐
│編號│扣押時品名│數                  量│鑑驗結果    │
├──┼─────┼───────────┼──────┤
│一  │MDMA壹包  │編號B1（總淨重壹玖點肆│檢出第二級毒│
│    │          │柒公克，共取零點伍伍公│品3 ，4-亞甲│
│    │          │克鑑驗用罄，總餘壹捌點│基雙氧甲基安│
│    │          │玖貳公克）            │非他命（MDMA│
│    │          │                      │：3 ，4-meth│
│    │          │                      │ylenedioxyme│
│    │          │                      │thamphetamin│
│    │          │                      │e） 成分。  │
│    │          ├───────────┼──────┤
│    │          │編號B2（總淨重零點柒零│未檢出MDMA成│
│    │          │公克，共取零點肆玖公克│分          │
│    │          │鑑驗用罄，總餘零點貳壹│            │
│    │          │公克）                │            │
│    │          │                      │            │
│    │          ├───────────┼──────┤
│    │          │編號B3（總淨重零點伍貳│檢出第四級毒│
│    │          │公克，取零點貳陸公克鑑│品硝西泮（耐│
│    │          │驗用罄，總餘零點貳陸公│妥眠：Nitraz│
│    │          │克）                  │epam）、硝甲│
│    │          │                      │西泮（硝甲氮│
│    │          │                      │平，Nimetazp│
│    │          │                      │am，俗稱「一│
│    │          │                      │粒眠」）等成│
│    │          │                      │分，另檢出Ca│
│    │          │                      │ffeine（咖啡│
│    │          │                      │因，係興奮劑│
│    │          │                      │）、Niacinam│
│    │          │                      │ide（維他命 │
│    │          │                      │B3，或稱菸鹼│
│    │          │                      │酸）等成分  │
├──┼─────┼───────────┼──────┤
│二  │K 他命貳拾│編號A1至A14（驗前總毛 │檢出第三級毒│
│    │柒罐      │重貳點肆陸公克，而編│品「愷他命」│
│    │          │號A1淨重零點伍零公克，│（Ketamine，│
│    │          │取零點貳肆公克鑑驗用罄│又稱「K 他命│
│    │          │，餘零點貳陸公克）    │」）成分。另│
│    │          │                      │檢出Acetamin│
│    │          │                      │ophe（乙醯胺│
│    │          │                      │酚，係解熱、│
│    │          │                      │鎮痛劑）成分│
│    │          ├───────────┼──────┤
│    │          │編號A15 至A22 （驗前總│檢出第三級毒│
│    │          │毛重壹貳點伍柒公克，而│品「愷他命」│
│    │          │編號A15淨重零點肆公克 │（Ketamine，│
│    │          │，取零點貳公克鑑驗用│又稱「K 他命│
│    │          │罄，餘零點壹柒公克）  │」）成分。另│
│    │          │                      │檢出Acetamin│
│    │          │                      │ophe（乙醯胺│
│    │          │                      │酚，係解熱、│
│    │          │                      │鎮痛劑）成分│
│    │          ├───────────┼──────┤
│    │          │編號A23 至A27 （驗前總│檢出第三級毒│
│    │          │毛重玖點捌公克，而編│品「愷他命」│
│    │          │號A23淨重零點陸公克 │（Ketamine，│
│    │          │，取零點壹柒公克鑑驗用│又稱「K 他命│
│    │          │罄，餘零點肆陸公克）  │」）成分。另│
│    │          │                      │檢出Acetamin│
│    │          │                      │ophe（乙醯胺│
│    │          │                      │酚，係解熱、│
│    │          │                      │鎮痛劑）、Ca│
│    │          │                      │ffeine（咖啡│
│    │          │                      │因）、Lidoca│
│    │          │                      │ine （利度卡│
│    │          │                      │因，係麻醉劑│
│    │          │                      │）等成分    │
├──┼─────┼───────────┼──────┤
│三  │硝甲西泮壹│驗前總毛重伍點捌陸公克│檢出第四級毒│
│    │包        │，總淨重點陸捌公克，│品安定（二氮│
│    │          │共取零點伍伍公克鑑驗用│平，Diazepam│
│    │          │罄，總餘點壹公克  │）成分      │
├──┼─────┼───────────┼──────┤
│四  │K他命貳包 │編號D1（淨重壹貳點零肆│檢出Caffeine│
│    │          │公克，取零點零柒公克鑑│（咖啡因）成│
│    │          │驗用罄，餘壹壹點玖柒公│分          │
│    │          │克）                  │            │
│    │          ├───────────┼──────┤
│    │          │編號D2（淨重壹肆點貳柒│檢出Lidocain│
│    │          │公克，取零點肆零公克鑑│e （利度卡因│
│    │          │驗用罄，餘壹點捌柒公│，係麻醉劑）│
│    │          │克)                   │成分        │
└──┴─────┴───────────┴──────┘
